高雄高等行政法院簡易判決　　　　　　93年度簡字第00261號
原　　　告　甲○○
訴訟代理人　丙○○
被　　　告　財政部高雄市國稅局
代　表　人　邱政茂 局長
訴訟代理人　乙○○
上列當事人間因綜合所得稅事件，原告不服財政部中華民國93
年6月11日台財訴字第0930007743號訴願決定，提起行政訴訟。
本院判決如下：
    主  文
原告之訴駁回。
訴訟費用由原告負擔。
    事實及理由
一、緣原告八十九年度（下稱本年度）綜合所得稅結算申報，漏
    報其本人執行業務所得計新台幣（下同）二百六十四萬三千
    五百七十七元，同時溢報薪資所得一百十萬一千八百元，致
    短漏所得稅額四十萬四千三百十九元，經被告查獲，乃併課
    其本年度綜合所得稅，並依所得稅第一百十條第一項規定，
    按所漏稅額分屬扣（免）繳憑單所得及非扣（免）繳憑單所
    得，分別處以零點二倍及零點五倍罰鍰計十二萬二千一百元
    （計至百元止）。原告就罰鍰部分不服，申經復查，未獲變
    更，提起訴願亦遭決定駁回，遂提起本件行政訴訟。
二、本件原告起訴意旨略謂：（一）原告民國（下同）七十七年
    開始執業至今，因不懂如何申報綜合所得稅，故每年均交由
    國稅局聘請的工讀生代為申報。八十四年後由鳳山彰化銀行
    主任即訴外人李坤洲代為申報至今。關於本年度綜合所得稅
    結算申報因被告三民稽徵所人員來電告知，始知本年度申報
    時未填報執行業務所得。過程由徐小姐與李坤洲查詢，結果
    發現申報八十九年綜合所得稅時，恰好當時彰銀前櫃台有熱
    心的喬治亞紐約人壽，故轉代為申報，也許保險公司因前無
    經驗（診所申報非一般家庭）故把原告執行業務所得以員工
    薪資所得填入，才造成如此錯誤，此為代申報人員無心之過
    ，非原告故意短報。（二）原告當年度執行業務收入九百三
    十八萬四千三百九十八元，其中六百十九萬六千七百七十六
    元係中央健康保險局給付金額並開立扣繳憑單，一百零四萬
    六千八百六十元係原告看診時向病患收取後再向中央健康保
    險局申報之金額，七千七百五十一元係金融機構利息收入，
    三萬二千四百元係被告派員訪查執行業務者時，原告自述病
    患自行付費之一般業務收入，上述金額合計七百二十八萬三
    千七百八十七元（占原告當年度執業收入達七七．六一％）
    其中絕大部分稅捐機關可透過電腦查核憑證資料（目前每年
    所得稅申報，稅捐機關均提供民眾調查所得，可知掌握有開
    立扣憑單所得相當容易），即能輕易查對出錯誤之所在，而
    中央健康保險局更無幫原告逃漏所得之理，原告實無漏報稅
    之動機，錯誤情節，應屬甚為輕微，處以十二萬元罰鍰，誠
    屬過重，自應參酌稅捐稽徵法第四十八條之二之立法理由予
    以減輕，始符實際。（三）按稅捐稽徵法第四十八條之二規
    定，對情節輕微之過失情形，被告可視情節輕重給予減輕或
    免罰之處分，可知稅捐稽徵法第四十八條之二立法理由，工
    商社會交易繁多，而納稅事務又日趨專業化、複雜化，納稅
    義務人或因不諳稅法規定，或因一時疏失而違反稅法規定者
    ，在所難免，如不分情節輕重，概加處罰，對納稅義務人恐
    失之嚴苛。本件明顯可以看出本人之過失是一個人人均會發
    生的打字錯誤，其依稅捐稽徵法第四十八條之二之立法理由
    可知原告過失應屬情節輕微，被告未依此情節予以裁量免罰
    或酌減，實有怠於裁量之違法。又衡量情節輕重，金額誤差
    並非惟一標準，錯誤之情形，在個案應併予考量其錯誤情形
    ，始不致有失偏頗，原告代為申報人員因疏忽於電腦登錄時
    將原告所得誤植為診所員工薪資，只要加以比對即可發現，
    自可信實；再者，原告非如稅捐機關可透過電腦稽核憑證資
    料，而能輕易即能查對出錯誤之所在，另參酌稅捐機關以電
    腦來稽核納稅義務人所得，其資料齊全，倘報稅者有誤報，
    即能輕易勾稽出錯誤，從而本件原告實無漏報之動機。又原
    告漏報所得一百五十四萬一千七百七十七元，金額誤差明顯
    ，雖不能予以免罰，然考量前開錯誤情節，尚屬輕微，課處
    十二萬元罰鍰，應屬過重，請求參酌稅捐稽徵法第四十八條
    之二立法意旨予以減輕云云，而聲明求為判決訴願決定及原
    處分（復查決定含原核定處分）關於罰鍰部分均撤銷。被告
    則以：（一）按「納稅義務人已依本法規定辦理結算申報，
    但對依本法規定應申報課稅之所得額有漏報或短報情事者，
    處以所漏稅額兩倍以下之罰鍰。」為所得稅法第一百十條第
    一項所明定。又「綜合所得稅納稅義務人委託他人代為辦理
    所得稅結算申報，該申報對納稅義務人直接發生效力，如有
    漏報所得情事，自應依所得稅法第一百十條之規定論罰。」
    復為財政部六十八年三月九日台財稅第三一四九三號函釋明
    定。（二）查原告本年度綜合所得稅結算申報短漏報執行業
    務所得計二百六十四萬三千五百七十七元，經減除溢報薪資
    所得一百十萬一千八百元及薪資所得特別扣除額七萬五千元
    後，本年度應納稅額五十萬六千九百二十八元，短漏所得稅
    額四十萬四千三百十九元，被告除依法補徵短漏稅額外，並
    依首揭規定，按所漏稅額分屬扣（免）繳憑單所得及非扣（
    免）繳憑單所得，分別處以零點二倍及零點五倍之罰鍰計十
    二萬二千一百元（計至百元止），並無不合。（三）至原告
    訴稱其本年度綜合所得稅結算申報，因由無經驗之人壽保險
    公司代為申報，未申報執行業務所得而誤以其從事之小兒科
    診所申報員工之扣繳薪資所得一百十萬一千八百元填報為薪
    資所得，為無心之過，非故意短報云云乙節，查原告本年度
    綜合所得稅結算申報，係採用二維條碼方式，確漏未申報執
    行業務所得二百六十四萬三千五百七十七元，致短漏所得稅
    額四十萬四千三百十九元，事證明確，次按所得稅法第二條
    已明文規定，有中華民國來源所得者，即應依法申報課稅，
    是其短漏報所得縱非故意亦難卸過失之責，參諸司法院釋字
    第二七五號解釋意旨，仍應處罰，況上開短漏所得稅額之核
    算，已扣除原告溢報薪資所得已報繳之稅額，即僅處罰短漏
    差額部分，實已就原告違章情節予以審酌，併此敘明。（四
    ）又查，被告核定原告本年度執行業務收入九百三十八萬四
    千三百八十七元，其中六百十九萬六千七百七十六元，係中
    央健康保險局給付金額並開立扣繳憑單；一百零四萬六千八
    百六十元係原告於看診時向病患收取後，再向中央健康保險
    局申報之金額；二百十萬零六百元係原告於看診時向病患收
    取之掛號費；七千七百五十一元係取自中國信託商業銀行三
    民分行之利息收入；三萬二千四百元係被告派員訪查執行業
    務者時原告自述之中央健康保險局不給付而由病患自行付費
    之一般業務收入，均為原告所明白知悉，非屬推計而得之收
    入，自應於辦理綜合所得稅結算申報時予以據實表明，原告
    匿而未報，且因未依設帳記載費用支出，而經被告依所得稅
    法第十四條及同法施行細則第十三條第二、三項規定，減除
    依財政部核定之同業一般費用率計算之必要費用，核定執行
    業務所得二百六十四萬三千五百七十七元，原告之漏報行為
    自已構成漏稅處罰之該當性，自仍應依所得稅法第一百十條
    之規定處罰等語，資為抗辯，而聲明求為判決駁回原告之訴
    。
三、按「納稅義務人應於每年二月二十日起至三月底止，填具結
    算申報書，向該管稽徵機關，申報其上一年度內構成綜合所
    得總額‧‧‧之項目及數額，以及有關減免、扣除之事實，
    並應依其全年應納稅額減除‧‧‧扣繳稅額‧‧‧，計算其
    應納之結算稅額，於申報前自行繳納。」「納稅義務人已依
    本法規定辦理結算申報，但對依本法規定應申報課稅之所得
    額有漏報或短報情事者，處以所漏稅額兩倍以下之罰鍰。」
    分別為行為時所得稅法第七十一條第一項前段及第一百十條
    第一項所明定。又稅捐，依其稽徵方式可區分為三大類，即
    「發單課徵之稅捐」、「自動報繳之稅捐」與「就源扣繳之
    稅捐」。而以上之分類實益，則存在於「逃漏稅捐違章行為
    」時點之認定，其中「發單課徵之稅捐」要等到納稅義務人
    接到納稅通知後，不依通知書所載或法律所定之繳納期限前
    繳納稅捐時，始構成逃漏；至於「自動報繳之稅捐」，則於
    納稅義務人不依法律所定時限，就其應納之稅額自動申報並
    繳納，即構成稅捐之逃漏。而現行所得稅法就所得稅之課徵
    ，依據所得稅法規定是採取自動報繳制度，故應被歸類為上
    述「自動報繳之稅捐」項下，是於課稅年度有課稅所得存在
    ，而在申報期限截止以前未為報繳，即構成所得稅之逃漏。
    另按「綜合所得稅納稅義務人委託他人代為辦理所得稅結算
    申報，該申報對納稅義務人直接發生效力，如有漏報所得情
    事，自應依所得稅法第一百十條之規定論罰。」則經財政部
    六十八年三月九日台財稅第三一四九三號函釋示在案。查此
    函釋，乃財政部本於其中央主管機關地位所為闡明法規原意
    之釋示；而依所得稅法第七十一條規定，綜合所得稅之納稅
    義務人負有應按時據實申報當年度課稅所得之義務，至於該
    申報書縱係納稅義務人委託他人辦理，然該他人與納稅義務
    人間僅發生私法上之法律關係，並不影響原告依據所得稅法
    所應負應誠實申報之義務，是因漏報所得而發生漏稅情事，
    該違章行為之主體仍應為納稅義務人甚明；是此號函釋，核
    與所得稅法規定意旨相符，爰予援用。
四、本件原告八十九年度綜合所得稅結算申報，經被告查核結果
    ，原告本年度綜合所得稅結算申報短漏報執行業務所得計二
    百六十四萬三千五百七十七元，經減除溢報繳薪資所得一百
    十萬一千八百元及薪資所得特別扣除額七萬五千元後，本年
    度應納稅額五十萬六千九百二十八元，合計短漏所得稅額四
    十萬四千三百十九元，除核定補徵短漏稅額外，並依所稅法
    第一百十條第一項規定，按所漏稅額分屬扣（免）繳憑單所
    得及非扣（免）憑單所得，分別裁處以零點二倍及零點五倍
    罰鍰計十二萬二千一百元（計至百元止）等情，已經兩造分
    別陳述在卷，並有核定稅額通知書、處分書、復查決定書及
    訴願決定書附原處分卷可稽，自堪認定，而原告提起本件訴
    訟，無非以其係委託他人代為填寫申報書，受委託人因無經
    驗，誤將應扣除之員工薪資所得一百十萬一千八百元誤載為
    執行業務所得，致有本件短漏報情事，然此種錯誤係一般人
    皆可能違犯之情形。且本件被告對原告有多少所得大部均可
    得知（蓋原告業務收入絕大部分屬扣繳所得），即對原告之
    錯誤皆可輕易得知，是原告本件錯誤情節甚為輕微，理應予
    以減輕或免除云云，資為爭執。
五、經查：
（一）被告核定原告本年度執行業務收入為九百三十八萬四千三
      百八十七元，其中六百十九萬六千七百七十六元係中央健
      康保險局給付之金額並開立扣繳憑單；另一百零四萬六千
      八百六十元係原告於看診時向病患收取之部分負擔金額；
      二百十萬零六百元係原告於看診時向病患收取之掛號費；
      七千七百五十一元係取自中國信託商業銀行三民分行之利
      息收入；三萬二千四百元係被告派員訪查執行業務者時，
      原告自述中央健康保險局不給付而由病患自行付費之一般
      業務收入等情，業據被告陳述甚明，並有八十九年度全民
      健保特約醫事服務機構醫療收入清冊、八十九年度私立醫
      療院所機構執行業務狀況調查報告表及八十九年度執行業
      務暨其他收入歸戶清冊附原處分卷可稽；其中因健保而發
      生之收入，即由中央健康保險局給付之金額，及原告向病
      患收取之掛號費及部分負擔，均經中央健康保險局核算在
      案；另被告核定之原告非健保之一般收入，亦是經被告函
      查後，依原告自行填載之資料所核定，而利息收入部分亦
      有歸戶清單可按；故原告本年度有前述之執行業務收入一
      節，應堪認定。
（二）又查，原告本年度漏報如前項所述之執行業務收入，經被
      告分別依標準費用率，核算必要費用予以扣除結果，原告
      漏報之執行業務所得計二百六十四萬三千五百七十七元一
      節，有八十九年度執行業務暨其他收入歸戶清冊附原處分
      卷可稽；又因原告申報本年度綜合所得稅誤報有薪資所得
      一百十萬一千八百元，亦有原告之綜合所得稅申報書影本
      在原處分卷可按，故被告以原告本年度漏報執行業務所得
      計二百六十四萬三千五百七十七元，減除溢報薪資所得一
      百十萬一千八百元及薪資所得特別扣除額七萬五千元後，
      核定原告本年度應納稅額五十萬六千九百二十八元，短漏
      所得稅額四十萬四千三百十九元，即屬有據。故原告本年
      度雖有辦理綜合所得稅之結算申報，然其既因漏報執行業
      務所得，致短漏所得稅四十萬四千三百十九元，是其有因
      漏報課稅所得額，致逃漏所得稅情事，即堪認定。
（三）又按「人民違反法律上之義務而應受行政罰之行為，法律
      無特別規定時，雖不以出於故意為必要，仍須以過失為其
      責任條件。」業經司法院釋字第二七五號解釋在案。查原
      告對其每年度應申報綜合所得稅之所得，本即有注意義務
      ，尤其原告本身即為執行業務者，其對於自己有執行業務
      ，並因此發生執行業務所得，即其對其本年度綜合所得稅
      結算申報漏未申報其執行業務所得，更是能注意，然其卻
      疏未注意，漏未申報，而誤報為薪資所得，故其雖無漏報
      之故意，亦有應注意、能注意而疏未注意之過失甚明。至
      原告本年度綜合所得稅結算申報，縱如原告主張係委託他
      人申報，然該他人受委任是否有疏失，乃原告與受委任人
      間之私權爭執，並不得因此而認原告本年度綜合所得稅結
      算申報之漏報執行業務所得致逃漏所得稅，並無過失。故
      原告以其填報行為非己所為，爭執其無漏報之過失云云，
      自無可採。
（四）綜上，原告既有辦理綜合所得稅結算申報，惟漏報執行業
      務所得，致短漏所得稅四十萬四千三百十九元行為，並其
      就此漏報所得致逃漏所得稅之行為亦有過失，是原告有所
      得稅法第一百十條第一項規定之違章行為，即堪認定。
六、又按「納稅義務人自動向稅捐稽徵機關補報並補繳所漏稅款
    者，凡屬未經檢舉、未經稽徵機關或財政部指定之調查人員
    進行調查之案件，左列之處罰一律免除；其涉及刑事責任者
    ，並得免除其刑：．．．．．二、各稅法所定關於逃漏稅之
    處罰。」固為稅捐稽徵法第四十八條之一第一項第二款所明
    定，惟此條之立法目的，乃為給予漏報稅捐者自新之機會，
    當納稅義務人自行發現有漏報課稅所得，在稅捐機關未投注
    調查成本派員進行調查前自動補繳，則給予免罰之鼓勵，藉
    收事半功倍之效。惟本件原告就系爭漏報之執行業務所得並
    未為任何補申報之行為一節，已經被告陳述甚明，故本件自
    不生是否依據稅捐稽徵法第四十八條之一第一項第二款規定
    免罰之問題。另稅捐稽徵法第四十八條之二第一項固規定：
    「依本法或稅法規定應處罰鍰之行為，其情節輕微，或漏稅
    在一定金額以下者，得減輕或免予處罰。」然同條第二項復
    規定：「前項情節輕微、金額及減免標準，由財政部擬訂，
    報請行政院核定後發布之。」」而財政部即依本條規定之授
    權訂有「稅務違章案件減免處罰標準」；惟綜觀「稅務違章
    案件減免處罰標準」規定，並無如本件情形得減免處罰之規
    定，是原告以其違章情節輕微，爭執應減免其處罰云云，即
    難採取。
七、再按，財政部頒定之「稅務違章案件裁罰金額或倍數參考表
    」，乃財政部本於其上級行政機關之地位，為簡化執行機關
    之個案行政裁量，所頒布具有「裁量性準則」性質之行政規
    則。而行政機關為行使法律所授與裁量權，在遵循法律授權
    目的及範圍之內，必須實踐具體個案正義，惟顧及法律適用
    的一致性，以符合平等原則，乃訂定行政裁量準則作為下級
    機關行使裁量權之準則，既能實踐具體個案之正義，又能實
    踐行政的平等對待原則，並非法律所不許。併依財政部發布
    之稅務違章案件裁罰金額或倍數參考表，其使用須知明文規
    定：「一、為使辦理裁罰機關對違章案件之裁罰金額或倍數
    有一客觀之標準可資參考，爰訂定本表。二、稅務違章案件
    符合減輕或免予處罰標準者，適用該標準，不適用本表。三
    、前項以外之應處罰鍰案件其裁罰之金額或倍數，應參照本
    表辦理。四、本表訂定之裁罰金額或倍數未達稅法規定之最
    高限或最低限，而違章情節重大或較輕者，仍得加重或減輕
    其罰，至稅法規定之最高限或最低限為止，惟應於審查報告
    敘明其加重或減輕之理由。五、依本表訂定之裁罰倍數所計
    算之罰鍰，以計至百元為止。」再由該表所示，本件所適用
    者係按其違章情節分別訂定裁罰金額或倍數觀之，即其除作
    原則性或一般性裁量基準之外，仍有例外情形時裁量基準，
    與法律授權之目的，尚無牴觸。本件被告所為罰鍰處分，即
    係依前述財政部頒定之「稅務違章案件裁罰金額或倍數參考
    表」分別依原告漏報之所得屬有否扣繳憑單，並按所漏之所
    得稅稅額分別裁處零點五倍及零點二倍罰鍰，而此罰鍰倍數
    之裁量，即已考量原告不同漏報情節之輕重，而為不同倍數
    之罰鍰，又原告本件違章情節，核與一般漏報情形並無本質
    上之差異，故被告參酌上述「稅務違章案件裁罰金額或倍數
    參考表」規定為本件裁罰處分，即難謂有何權力濫用或逾越
    權限之違法；是原告以其違章情節應屬輕微，爭執原處分裁
    罰金額過重而屬違法云云，亦難採取。
八、綜上所述，原告之主張並無可採。原告八十九年度綜合所得
    稅結算申報，因漏報執行業務所得二百六十四萬三千五百七
    十七元，致短漏所得稅額四十萬四千三百十九元，並其就此
    漏報亦有過失。故被告依所得稅法第一百十條第一項規定，
    並參酌財政部頒訂之稅務違章案件裁罰金額或倍數參考表，
    按原告所漏所得稅額分屬扣（免）繳憑單所得及非扣（免）
    繳憑單所得，分別處以零點二倍及零點五倍罰鍰計十二萬二
    千一百元（計至百元止），並無違誤，訴願決定予以維持，
    亦無不合。原告提起本件訴訟，求為撤銷，為無理由，應予
    駁回。又本件因屬簡易事件，故不經言詞辯論為之。
九、據上論結，本件原告之訴為無理由，依行政訴訟法第二百三
    十三條第一項、第一百九十五條第一項後段、第九十八條第
    三項前段，判決如主文。
中　　華　　民　　國　　94　　年　 　1　　月　 14  　 日
                  第   一   庭法  官　楊　惠　欽
以上正本係照原本作成。
如不服本判決，應於送達後20日內，向本院提出上訴狀並表明上
訴理由，如於本判決宣示後送達前提起上訴者，應於判決送達後
20日內補提上訴理由書（須按他造當事人人數附繕本）。
提起上訴應預繳送達用雙掛號郵票7份（每份34元）。
中　　華　　民　　國　　94　　年　 　1　　月　 14  　 日
                              書記官  李  建  霆
附註:
行政訴訟法第235條（第1項、第2項）:
對於適用簡易程序之裁判提起上訴或抗告，須經最高行政法院之
許可。
前項許可，以訴訟事件所涉及之法律見解具有原則性者為限。
